臺灣高等法院高雄分院刑事判決　　　　100年度上易字第871號
上　訴　人　臺灣屏東地方法院檢察署檢察官
被　　　告　潘俊鳴
選任辯護人　陳豐裕律師
上列上訴人因竊盜案件，不服臺灣屏東地方法院100 年度易字第
698 號中華民國100 年7 月29日第一審判決（起訴案號：臺灣高
雄地方法院檢察署100 年度偵字第4199號），提起上訴，本院判
決如下：
     主  文
原判決撤銷。
潘俊鳴犯如附表編號1 、2 所示之罪，處如附表編號1 、2 主文
欄所示之刑。應執行有期徒刑拾月，如易科罰金，以新臺幣壹仟
元折算壹日。緩刑貳年，並應向指定之公益團體、地方自治團體
或社區提供陸拾小時之義務勞務，緩刑期間付保護管束。扣案之
香蕉刀貳把及鐮刀壹把，均沒收之。
     事  實
一、潘俊鳴基意圖為自己不法所有之犯意，於如附表編號1 、2
    所示之時間、地點，各以如附表編號1 、2 所示之方式，分
    別竊取陶淑芬（起訴書誤載為陶素芬）所有如附表編號1 、
    2 所示之香蕉。嗣於民國100 年4 月16日10時50分許，即竊
    得如附表編號2 所示之香蕉後，為陶淑芬發覺而報警當場查
    獲，並扣得潘俊鳴所有且供、預供行竊用之香蕉刀2 把、鐮
    刀1 把，始知悉上情。
二、案經屏東縣政府警察局潮州分局移送臺灣屏東地方法院檢察
    署檢察官偵查起訴。
    理  由
一、本院援引以下之供述證據及非供述證據，當事人均同意作為
    證據使用，且於本院審理期日提示時，均未聲明異議，又經
    本院審認結果，尚無不得為證據之情形，且以之作為證據尚
    屬適當，依刑事訴訟法第159 條之5 之規定，均認有證據能
    力。
二、上揭犯罪事實（即如附表所示之犯行），業據被告潘俊鳴於
    本院及於原審審理中均坦承不諱，核與證人即被害人陶淑芬
    於警詢中，及證人潘素玲於警詢及偵查中所證述之情節均大
    致相符，並有屏東縣警察局潮州分局搜索扣押筆錄、扣押物
    品目錄表、贓物認領保管單各1 紙、現場照片7 幀、屏東縣
    潮州地政事務所100 年6 月24日屏潮字地四第1000005880號
    函暨所檢附之屏東縣新埤鄉○○段856 、858 號( 重測後屏
    東縣新埤鄉地號為上萬安段526 、573 地號、土地所有人為
    中華民國、管理者為財政部國有管理局）土地登記謄本2 紙
    在卷可稽（見警卷第13至15頁、第17至22頁、原審卷第12至
    14頁），足認被告上開任意性之自白顯與事實相符，應堪採
    信。綜上，本案事證已臻明確，被告潘俊鳴上開攜帶兇器竊
    盜之犯行，均堪以認定。
三、按刑法第321 條第1 項第3 款之攜帶兇器竊盜罪，係以行為
    人攜帶兇器竊盜為其加重條件，此所謂兇器，其種類並無限
    制，凡客觀上足對人之生命、身體、安全構成威脅，具有危
    險性之兇器均屬之，且祇須行竊時攜帶此種具有危險性之兇
    器為已足，並不以攜帶之初有行兇之意圖為必要（最高法院
    79年臺上字第5253號判例參照）。查本件被告為本案竊盜犯
    行（共2 次）所攜帶之香蕉刀2 把及鐮刀1 把，其既係持該
    香蕉刀割斷被害人陶淑芬所有之香蕉串以竊取之，且該鐮刀
    亦屬鐵製成品，衡情該香蕉刀及鐮刀必至為堅硬及銳利，是
    認若持之予以揮舞，顯足以對人之生命、身體、安全造成威
    脅，基此，足徵扣案之香蕉刀2 把及鐮刀1 把確均屬前揭最
    高法院判例要旨所指之兇器。核被告就附表編號1 、2 所示
    之犯行，均係犯刑法第321 條第1 項第3 款之攜帶兇器竊盜
    罪。又「竊盜罪既遂與未遂之區別，應以所竊之物已否移入
    自己權力支配之下為標準。若已將他人財物移歸自己所持，
    即應成立竊盜既遂罪。」、又「刑法上竊盜罪既遂未遂區分
    之標準，係採權力支配說，即行為人將竊盜之客體，移入一
    己實力支配之下者為既遂，若著手於竊盜，而尚未脫離他人
    之持有，或未移入一己實力支配之下者，則為未遂。又究係
    預備竊盜或竊盜未遂，則專以行為人是否已著手於竊盜行為
    之實施為斷，如未著手於竊盜行為之實施，依現行刑法並不
    處罰預備竊盜。」最高法院分別著有17年上字第509 號判例
    、84年度臺上字第4127號、84年度臺上字第2256號判決可資
    為參。本件被告潘俊鳴雖於原審審理中供陳：伊雖已經將香
    蕉串割下，但尚未將所竊得之香蕉搬上車，還放在該香蕉園
    地上時，被害人陶淑芬就發現了，且伊當時並與被害人陶淑
    芬一起在案發現場等候警察來，該香蕉串外之包裝紙是尚未
    成熟前，香蕉園主本來就包裝好的，所以伊將香蕉串割下來
    時本來就有包裝紙等語（見原審卷第41頁正面）；而參以卷
    附現場查獲照片所示（見警卷第18、20、21頁），亦顯示被
    告將其所竊取之香蕉串集中放置於該香蕉園之地上，及其所
    駕駛至案發現場之上開自用小貨車上，尚未裝載任何香蕉等
    情，但揆之上開說明，被告既已將香蕉割下，即係已置於其
    實力可支配範圍之內，是被告就附表編號2 所示之竊盜犯行
    ，應已達既遂之階段。原起訴意旨認被告此部分所為，係屬
    未遂乙節，尚容有誤，一併敘明。又被告就上開2 罪，犯意
    各別，行為互殊，應予以分論併罰。
四、原判決據以論處被告罪刑，固非無見；惟查：(一)原判決就被
    告所有之車牌號碼9793-UN 號自用小貨車於犯罪事實既論之
    為預備供犯罪所用之物，自應依刑法第38條第1 項第2 款規
    定予以沒收；惟竟又於理由中論之不予宣告沒收，事實與理
    由矛盾（按扣案物如不予宣告沒收，則就被告之犯罪事實中
    有關此部分從刑之記載，即無必要）；(二)原審就附表編號2
    之犯行於理由中詳述，被告係屬既遂犯；惟於犯罪事實所引
    附表編號2 部分中卻又稱『即為陶淑芬發覺而未遂』，顯事
    實又與理由不合，亦有不當。公訴人循告訴人請求上訴意旨
    ，指摘原判決量刑不當，雖無理由；惟原判決既有上開所述
    之瑕疵，自應由本院將原判決撤銷改判。爰審酌擅自竊取他
    人所有財物，顯已侵害他人財產法益，其所為實屬不該；惟
    念其犯後均已坦認犯行，且該部分所竊取之香蕉業已發還被
    害人陶淑芬，兼參以其於前未曾有犯罪紀錄，暨衡及其之犯
    罪動機、所竊財物之價值、被害人所受之損害及其素行、智
    識程度、生活狀況等一切情狀，量處如附表主文欄所示之刑
    ，並諭知如附表主文欄所示之易科罰金折算標準，並合併定
    應執行刑為有期徒刑10月；又被告前開所定之應執行刑雖已
    逾有期徒刑6 月，仍應依刑法第41條第8 項之規定，諭知其
    如主文所示之易科罰金折算標準。扣案之香蕉刀2 把、鐮刀
    1 把，為被告潘俊鳴所有，且係供犯罪或預供犯罪所用之物
    ，業據被告供明在卷（見警卷第4 頁），是應依刑法第38
    條第1 項第2 款之規定，均宣告沒收之。
五、末查，被告前未曾有犯罪紀錄，有臺灣高等法院被告前案紀
    錄表1 份附卷可憑，其因經濟困頓，一時失慮，而致罹刑章
    ，且其於犯後尚知坦承犯行，且於本院審理中已當庭提出10
    萬元請求賠償被害人之損失，雖被害人主張願以10萬元和解
    ，但仍應撤銷原審判決之緩刑宣告，即須入監服刑云云；然
    查，本件被告之前並無犯罪紀錄，且被害人所損失之金額（
    即遭竊取之香蕉價值），據被害人於警詢稱約僅1 萬1600元
    （見警詢卷第12頁），而被告自始既坦承犯行，且於本院審
    理中主動攜帶10萬元請求和解（按雙方已於本院審理中達成
    附帶民事訴訟和解，即被告賠償告訴人10萬元，並當場給付
    完畢，有本院100 年度附民字第99號附帶民事訴訟和解書可
    按），顯然被告已有悔改之誠意，是就法律刑期無刑之宗旨
    ，自無不予緩刑之理，故本院仍認對其上開所宣告之刑以暫
    不執行為適當，爰依刑法第74條第1 項第1 款之規定，併予
    宣告緩刑2 年，以鼓勵被告改過遷善。然為促使被告時時警
    惕在心，本院認除前開緩刑宣告外，即併依刑法第74條第2
    項第5 款之規定，諭知被告應向指定之公益團體、地方自治
    團體或社區提供60小時之義務勞務；另依刑法第93條第1 項
    第2 款之規定，宣告在緩刑期間付保護管束，俾能由觀護人
    予以適當督促，以期符合本件緩刑目的。
據上論斷，應依刑事訴訟法第369 條第1 項前段、第364 條、第
299 條第1 項前段，刑法第321 條第1 項第3 款、第41條第1 項
前段、第8 項、第51條第5 款、第74條第1 項第1 款、第2 項第
5 款、第93條第1 項第2 款、第38條第1 項第2 款，判決如主文
。
本案經檢察官鍾忠孝到庭執行職務。
中    華    民    國   100    年    10    月    31    日
                  刑事第四庭    審判長法  官  蕭權閔
                                      法  官  唐照明
                                      法  官  吳進寶
以上正本證明與原本無異。
不得上訴。
中    華    民    國   100    年    10    月    31    日
                                      書記官  唐奇燕
附錄本判決論罪科刑法條全文：
中華民國刑法第321條
犯竊盜罪而有下列情形之一者，處6 月以上、5 年以下有期徒刑
，得併科新臺幣10萬元以下罰金：
一、侵入住宅或有人居住之建築物、船艦或隱匿其內而犯之者。
二、毀越門扇、牆垣或其他安全設備而犯之者。
三、攜帶兇器而犯之者。
四、結夥三人以上而犯之者。
五、乘火災、水災或其他災害之際而犯之者。
六、在車站、埠頭、航空站或其他供水、陸、空公眾運輸之舟、
    車、航空機內而犯之者。
前項之未遂犯罰之。
附表：
┌──┬────┬─────────────────────┬───────────┐
│編號│犯罪時間│  犯罪方式( 被竊地點、被害人及被竊物品)   │主        文        欄│
├──┼────┼─────────────────────┼───────────┤
│ 1  │民國100 │潘俊鳴攜帶其所有之客觀上足以傷害人之生命、│潘俊鳴犯攜帶兇器竊盜罪│
│    │年4 月12│身體及安全，而可作為兇器使用之香蕉刀2 把及│，處有期徒刑陸月，如易│
│    │日13時許│鐮刀1 把，前往陶淑芬所有位於屏東縣新埤鄉箕│科罰金，以新臺幣壹仟元│
│    │        │湖段856 地號土地（重測後地號為屏東縣新埤鄉│折算壹日。扣案之香蕉刀│
│    │        │上萬安段526 地號，土地所有人為中華民國，管│貳把及鐮刀壹把，均沒收│
│    │        │理者為財政部國有財產局）之香蕉園內後，以上│之。                  │
│    │        │揭香蕉刀割取上開香蕉園內之陶淑芬所有香蕉6 │                      │
│    │        │芎得逞。                                  │                      │
├──┼────┼─────────────────────┼───────────┤
│ 2  │100 年4 │潘俊鳴駕駛其所有車牌號碼9793-UN 號自用小貨│潘俊鳴犯攜帶兇器竊盜罪│
│    │月16日上│車，併搭載不知情之潘素玲（另經檢察官為為不│，處有期徒刑陸月，如易│
│    │午10時許│起訴處分確定），前往陶淑芬所有位於屏東縣新│科罰金，以新臺幣壹仟元│
│    │        │埤鄉○○段858 號（重測後屏東縣新埤鄉地號為│折算壹日。扣案之香蕉刀│
│    │        │上萬安段573 地號，土地所有人為中華民國，管│貳把及鐮刀壹把，均沒收│
│    │        │理者為財政部國有財產局）土地之香蕉園後，潘│之。                  │
│    │        │俊鳴攜帶其所有之客觀上足以傷害人之生命、身│                      │
│    │        │體及安全，而可作為兇器之香蕉刀2 把及鐮刀1 │                      │
│    │        │把，並以該香蕉刀割取上開香蕉園內之陶淑芬所│                      │
│    │        │有之香蕉12芎（起訴書誤載為12簍，均經警發還│                      │
│    │        │陶淑芬）而得逞。                          │                      │
└──┴────┴─────────────────────┴───────────┘